臺灣臺北地方法院刑事裁定　　　　　　 96年度聲判字第144號
聲 請 人　世冠優華國際有限公司（代表人儲瑜清）
代 理 人　徐秀鳳律師
被　　告　乙○○○
　　　　　甲○○
　　　　　　　　　　2樓
　　　　　丙○○
上列聲請人即告訴人因被告等詐欺案件，不服臺灣高等法院檢察
署檢察長於中華民國96年8 月8 日所為96年度上聲議字第1902號
駁回再議之處分（原不起訴處分案號：臺灣臺北地方法院檢察署
95 年 度偵字第25667 、25668 號），聲請交付審判，本院裁定
如下：
    主  文
聲請駁回。
    理  由
一、按告訴人不服上級法院檢察署檢察長或檢察總長認為再議無
    理由而駁回之處分者，得於接受處分書後10日內委任律師提
    出理由狀，向該管第一審法院聲請交付審判；法院認為交付
    審判之聲請不合法或無理由者，應駁回之。刑事訴訟法第25
    8 條之1 、第258 之3 第2 項前段分別定有明文。
二、本件聲請人即告訴人世冠優華國際有限公司以被告林郭文豔
    、甲○○、丙○○涉犯詐欺案件，向臺灣臺北地方法院檢察
    署提出告訴，經該署檢察官偵查後，於民國96年1 月31日以
    95年度偵字第25667 、25668 號為不起訴處分，聲請人不服
    聲請再議，嗣經臺灣高等法院檢察署檢察長於96年8 月8 日
    以96年度上聲議字第1902號駁回再議，該處分書於96年8 月
    10日送達聲請人等情，業經本院調閱上開案件卷宗核閱無訛
    。而聲請人係於同年月20日委任律師向本院提出本件聲請，
    此有本院收狀戳章及委任狀附卷可稽，是本件聲請交付審判
    程式合於前揭法定程式要件，核先敘明。
三、本件聲請交付審判意旨略以：
（一）被告林郭文豔、甲○○、丙○○分別係設在臺北市中山區
      ○○○路3 段22號「大同世界科技股份有限公司」（以下
      簡稱大同世界公司）負責人、業務副理、工程師。告訴人
      於95年4 月間，向大同世界公司訂購惠普科技股份有限公
      司（以下簡稱惠普公司）廠牌之高階電腦工作站3 台，共
      計新臺幣49萬4000元，並由被告甲○○代表洽談，約定告
      訴人應於大同世界公司交貨前付清貨款，大同世界公司則
      應於交貨前熱機3 天，確認系爭電腦之功能品質無誤後，
      再行交貨。詎被告甲○○、丙○○於組裝測試系爭電腦時
      ，發生電腦中央處理器異常全速運作，致熱導應風扇產生
      高噪音運轉、硬碟機壞軌、螢幕嚴重疊影、點狀破碎，微
      軟視窗XP作業系統開機即發生作業系統驅動程式異常等現
      象。被告甲○○見狀即佯稱願更換新規格之電腦予告訴人
      以資補償，惟告訴人於95年5 月12日夜間11時30分，以電
      子郵件方式寄回已用印之報價單予被告甲○○，表示願接
      受被告等之補償方案，被告甲○○又以告訴人逾越鑑賞期
      為由，拒絕更換新規格之電腦，告訴人始知受騙，至被告
      林郭文豔係大同世界公司負責人，應負控管之責。臺灣臺
      北地方法院檢察署和臺灣高等法院檢察署檢察長未查明上
      情，遽認被告等未施用詐術，認事用法顯有違誤等語。
四、本件聲請人雖以前揭理由認被告等涉有刑法詐欺罪嫌，而向
    本院聲請交付審判。惟按：
（一）犯罪事實應依證據認定之，無證據不得認定犯罪事實，刑
      事訴訟法第154 條第2 項定有明文。又認定不利於被告之
      事實，須依積極證據，苟積極證據不足為不利於被告事實
      之認定時，即應為有利於被告之認定，更不必有何有利之
      證據；事實之認定，應憑證據，如未能發現相當證據，或
      證據不足以證明，自不能以推測或擬制之方法，以為裁判
      之基礎，最高法院30年上字第816 號、40年臺上字第86號
      判例可資參照。又刑事訴訟法第258 條之1 規定告訴人得
      向法院聲請交付審判，係新增對於檢察官起訴裁量權之制
      衡，除為貫徹檢察機關內部檢察一體原則所含之內部監督
      機制外，亦宜有檢察機關以外之監督機制加以制衡，法院
      僅就檢察官所為不起訴或緩起訴之處分是否正確加以審查
      ，以防止檢察機關濫權，依此立法精神，同法第258 條之
      3 第3 項規定法院審查聲請交付審判案件時「得為必要之
      調查」，其調查證據之範圍，應以偵查中曾顯現之證據為
      限，不可就聲請人新提出之證據，再為調查，除認為不起
      訴處分書所載理由違背經驗法則、論理法則或其他證據法
      則，否則不宜率予裁定交付審判；且法院裁定交付審判，
      即如同檢察官提起公訴使案件進入審判程序，是法院裁定
      交付審判之前提，必須偵查卷內所存證據已符合刑事訴訟
      法第251 條第1 項規定「足認被告有犯罪嫌疑」檢察官應
      提起公訴之情形，亦即該案件已經跨越起訴門檻，若需再
      為起訴審查，則易生裁判矛盾並造成訴訟遲延。縱或法院
      對於檢察官所認定之基礎事實有不同判斷，但如案件仍須
      另行蒐證偵查始能判斷應否交付審判者，因交付審判審查
      制度並無如同再議救濟制度得為發回原檢察官續行偵查之
      設計，法院仍應依同法第258 條之3 第2 項前段規定，以
      聲請無理由裁定駁回。
（二）本件係告訴人主動向大同世界公司採購上開電腦，且電腦
      規格均由告訴人指定，並由大同世界公司係根據告訴人所
      需之規格向惠普公司為專案採購等情，業據告訴人代表人
      自陳在卷，並有大同世界公司訂購單、進口報單附卷可稽
      ，實難認被告等於告訴人訂貨之初有何不法所有意圖或施
      用詐術之行為。再查，大同世界公司出售予告訴人之系爭
      電腦，均提供3 年零件保固、3 年工資免費及3 年次工作
      日到府服務之保固服務，且於收貨後5 個工作天內可依新
      品換貨之規定及流程辦理新品換貨等情，有告訴人提供之
      大同世界公司報價單在卷足憑，並據證人即惠普公司個人
      系統事業群總經理陳敬宏證述屬實，若被告等明知出售之
      產品為瑕疵品，豈有仍提供上開服務，致陷大同世界公司
      需不斷提供保固或更換新品予告訴人之理，足徵被告等並
      無不法所有之意圖。
（三）復查，告訴人代表人亦陳稱：大同世界公司於知悉告訴人
      購買之電腦產品有瑕疵後，幾經協商，大同世界公司表示
      願以升級新規格之電腦予告訴人，且告訴人需於95年5 月
      12日下班前簽回大同世界公司之報價單方屬有效，惟伊於
      同日晚上11時30分始回傳該報價單等語。本案縱認被告等
      涉有詐欺情事，其犯罪時點應係告訴人交付財物之時，且
      於斯時詐欺行為即屬完成；事後被告等雖因故未履行升級
      新規格電腦之承諾，告訴人自認受有損害，仍可另循民事
      訴訟程序解決，亦與詐欺罪之構成要件有間。
五、綜合上述，臺灣臺北地方法院檢察署檢察官及臺灣高等法院
    檢察署檢察長以被告等犯罪嫌疑不足，予以不起訴處分及駁
    回再議之聲請，查無何違背經驗法則、論理法則或其他證據
    法則情形，認事用法均無不當。聲請交付審判意旨猶執前詞
    ，並無足採。本件聲請人聲請交付審判，為無理由，應予駁
    回。
六、據上論斷，應依刑事訴訟法第258 條之3 第2 項規定，裁定
    如主文。
中　　華　　民　　國　　96　　年　　10 　月　　30   　日
        　　　　  刑事第七庭審判長法  官  梁耀鑌
                                  法  官  許泰誠
                                  法　官　孫正華
上正本證明與原本無異。
本裁定不得抗告。
                                  書記官  葉潔如
中　　華　　民　　國　　96　　年　　11　　月　　1 　　日
